【裁判字號】    89,訴,355
【裁判日期】    900821
【裁判案由】    毒品危害防制條例
【裁判全文】
臺灣苗栗地方法院刑事判決                          八十九年度訴字第三五五號
    公  訴  人  臺灣苗栗地方法院檢察署檢察官
    被      告  丙○○
    選任辯護人  林思銘
右列被告因違反毒品危害防制例案件，經檢察官提起公訴（八十九年度偵字第二九○
九號），本院判決如左：
    主  文
丙○○連續幫助施用第二級毒品，處有期徒刑捌月。扣案之安非他命淨重壹佰拾陸點
柒壹公克沒收銷燬之，分裝袋貳拾個、電子磅秤壹台、勺子貳支、噴燈壹組及吸食器
壹組均沒收。
被訴意圖販賣而持有第二級毒品部分無罪。
    事  實
一、丙○○基於施用第二級毒品安非他命（下稱安非他命）之概括犯意，自八十四年
    六月間某日起至八十九年七月十八日上午十二時止（八十五年三月份起至八十九
    年三月份止被告雖因服役或入監服刑而暫時中斷），在苗栗縣通霄鎮○○里○鄰
    ○○路○段二０五之一號住處及其他不詳之處所，連續施用安非他命多次（施用
    安非他命部分業據臺灣新竹地方法院以八十五年度訴字第一三五號判決判處有期
    徒刑八月，及臺灣苗栗地方法院檢察署檢察官聲請觀察勒戒後認定無繼續施用毒
    品傾向而以八十九年度毒偵字第一五五六號為不起訴處分確定）。於施用時並基
    於幫助他人施用安非他命之概括犯意，於上述期間及處所，連續多次，同意在旁
    之甲○○、乙○○等他人以其吸食器免費施用安非他命幾口（甲○○、乙○○施
    用毒品部分均由檢察官另行偵查起訴）。嗣八十九年七月十八日中午十二時三十
    分許，經警方在上開丙○○住處欲追查甲○○違反毒品危害防制條例之通緝案件
    時，當場扣得安非他命淨重一百十六點七一公克、分裝袋二十個、電子磅秤一台
    、勺子二支、噴燈一組及吸食器一組始悉上情。
二、案經苗栗縣警察局通霄分局報請臺灣苗栗地方法院檢察署檢察官偵查起訴後檢察
    官於本院審理時當庭追加起訴。
    理  由
壹、有罪部分：
一、訊據被告丙○○於本院訊問及審理時坦承於八十四年六月開始吸食安非他命後，
    直到被警於八十九年七月十八日查獲當日，因為與甲○○常常在一起吸食毒品，
    如果甲○○沒有毒品時伊會拿毒品出來一起吸食，且次數有很多次，故已經忘了
    究竟有幾次了，而在八十九年七月十八日伊有先拿安非他命出來吸食，在看到甲○○用伊吸食器吸食毒品時並沒有阻止，核與證人甲○○所證稱：「當天的毒品
    是鍾拿出來的，我沒有拿毒品出來，當天我們三人（指丙○○、甲○○及乙○○
    ）都有吸食，我曾經與丙○○一起吸食毒品多次，毒品有時是我拿出來的（甲○○幫助施用毒品部分另由本院審理），有時是鍾拿出來的」及證人乙○○所稱：
    「我只有案發當天與丙○○及柯一起吸食毒品一次，當天是鍾把毒品拿出來大家
    一起吸食，其他我沒有跟鍾一起吸食過」之詞大致相符，並有前揭物品扣案可證
    ，而查獲之安非他命經送法務部調查鑑定結果，認「送驗結晶三六包經檢驗結果
    均係第二級第八九項毒品甲基安非他命，合計淨重一一六‧七一公克，包裝重一
    五‧五九公克。送驗枌未經本局註明為（  ）者一包經檢驗結果無毒品反應，淨
    重○‧一八公克，包裝重○‧一二公克」相符，有該局九十年三月二十六日陸
    (一)字第九○○一二六七四號檢驗通知書在卷足憑，足證被告之自白確與事實符，
    本件事證明確，被告犯行洵堪認定。
二、按連續數行為而犯同一之罪名者，以一罪論，刑法第五十六條定有明文，則當連
    續犯罪之際，遇刑法有變更時，其一部涉及舊法，一部涉及新法者，即應依最後
    行為時之法律處斷（最高法院二十九年度上字第三八六六號判例參照），核被告
    所為，係犯刑法第三十條第一項、毒品危害防制條例第十條第二項之幫助施用第
    二級毒品罪。被告幫助施用安非他命前持有安非他命之低度行為為其幫助施用之
    高度行為所吸收，不另論罪。公訴人追加起訴雖認被告所為應係構成同條例第八
    條第二項之轉讓第二級毒品罪，惟按轉讓毒品，係以轉讓所有權之意思，將毒品
    交付使受讓人取得而占有該毒品，否則如無交付毒品之行為，即無轉讓罪責而言
    ，本件被告僅係將自己現施用中之毒品連同吸食器同意由甲○○、乙○○吸用，
    並未阻止，使甲○○、乙○○吸用氣化之安非他命，被告應無轉讓安非他命予甲○○、乙○○之意思，是被告所為應無構成轉讓第二級毒品罪，公訴人追加起訴
    之法條應有未洽，應予變更。被告先後多次幫助施用安非他命之犯行，時間緊接
    ，手法相同，觸犯構成要件相同之罪名，且係基於概括犯意所為，為連續犯，依
    刑法第五十六條之規定以一罪論，並加重其刑。被告幫助他人犯罪，為幫助犯，
    爰依刑法第三十條第二項之規定減輕其刑。檢察官雖僅就被告於八十九年七月十
    八日上午十二時許之提供安非他命與吸食器予甲○○部分追加起訴，惟追加起訴
    未提及之其他幫助施用行為，被告亦係基於概括犯意所為，核與本件具有審判上
    不可分之連續犯裁判上一罪關係，仍為追加起訴效力所及，本院自應併予審究（
    查八十五年三月份起至八十九年三月份止被告雖因服役或入監服刑而暫時中斷施
    用安非他命及幫助施用安非他命之行為，惟此既非被告主觀之心理所造成，故仍
    應認被告幫助施用毒品部分之概括犯意並未中斷）。又被告自身雖亦因施用第二
    級毒品，經檢察官送觀察勒戒，惟嗣因無繼續施用毒品傾向，業經檢察官為不起
    訴處分確定在案，此有臺灣苗栗地方法院檢察署檢察官八十九年度毒偵字第一五
    五六號不起訴處分書在卷可查，被告施用第二級毒品部分既經檢察官為不起訴之
    處分，即與本案無連續犯之關係，參以臺灣高等法院八十八年度法律座談會，亦
    認「甲基於施用第二級毒品安非他之概括犯意，連續多次施用安非他命，其間某
    日，且基於幫助施用故意，提供吸食工具協助乙施用安非他命。嗣後為警方查獲
    上述犯行，經檢察官向法院聲請裁定觀察勒戒；其幫助施用行為應如何處理。結
    論：應由檢察官依毒品危害防制條例第十條第二項另行偵查、起訴。觀察、勒戒
    處僅適用於正犯，不適用於幫助犯、教唆犯。故此部分行為應另行追訴、處罰。
    」（臺灣高等法院八十八年法律座談會刑事類第三十三號提案），則本院自應從
    實體予以審理，併此敘明。爰審酌被告之素行、本件犯罪之手段、幫助施用毒品
    之期間、所生危害及犯後坦承犯行之態度等一切情狀，量處如主文所示之刑，以
    資懲儆。扣案之安非他命淨重一百十六點七一公克係查獲之第二級毒品，依毒品
    危害防制條例第十八條第一項前段之規定沒收銷燬之，扣案之供施用毒品所用之
    分裝袋二十個、電子磅秤一台、勺子二支、噴燈一組及吸食器一組係被告所有供
    自己施用及幫助他人施用毒品犯罪所用之物，業據被告供述明確，爰依刑法第三
    十八條第一項第二款併予宣告沒收。
貳、無罪部分：
一、公訴意旨略以：被告基於販賣第二級毒品案非他命牟利之犯意，於八十九年七月
    十七日下午三、四時許，在苗栗縣苗栗市監理所附近，以新台幣（下同）五萬元
    代價，向綽號「大姊」之成年女子，購買安非他命一三二‧二公克、電子磅秤一
    台、分裝勺子二支等物，伺機販賣與不特定人牟利。嗣於八十九年七月十八日中
    午十二時三十分許，經警在苗栗縣通霄鎮○○里○○路○段二０五之一號丙○○
    二樓房間內，查獲丙○○持有安非他命共一三二‧二公克（以分裝袋大二個、中
    八個、小十個包裝）、電子磅秤一台、分裝杓二支、噴燈及吸食器各一組等物，
    因認被告此部分所為涉犯毒品危害防制條例第五條第二項之意圖販賣而持有第二
    級毒品安非他命罪嫌。
二、公訴人認被告涉犯毒品危害防制條例第五條第二項之意圖販賣而持有第二級毒品
    罪嫌，無非以(一)被告坦承持有上揭所扣得之物事實、(二)被告前因施用第二級毒品
    安非他命案件，經觀察勒戒後無繼續施用毒品傾向，業經檢察官為不起訴處分，
    顯見被告毒癮不深，其持有大量安非他，命顯係意圖販賣而持有、(三)被告對其持
    有毒品來源、用途等情，交待不清，顯係為掩飾其意圖販賣而持有毒品罪行為其
    論據。
二、按犯罪事實應依證據認定之，無證據不得推定其犯罪事實，刑事訴訟法第一百五
    十四條定有明文。又事實之認定，應憑證據，如未能發現相當證據，或證據不足
    以證明，自不能以推測或擬制之方法，為裁判基礎（最高法院四十年度臺上字第
    八六號判例參照）。訊據被告固坦承持有上揭所扣得之物，然矢口否認有何意圖
    販賣而持有毒品犯行，辯稱：安非他命因伊先前曾向「大姐」購買毒品，而「大
    姐」每次均給不足量，故累計欠伊五萬元，而於八十九年七月十七日十五、十六
    時許在苗栗市○○路「閒人居」店前遇到她，向她追討該債務，「大姐」始表示
    要拿安非他命一百五十公克抵債，後又因安非他命不夠一百五十公克，故才以電
    子磅秤抵不足之安非他命，並約定補足後再還電子磅秤，分裝袋是一起給的，至
    於其餘東西是伊所有無誤，但一次拿到較多安非他命是因貪圖便宜，且要自己吸
    用並不是要販賣等語。經查：
    (一)被告固坦承在其住處查獲上揭查獲之物，業如前認定，然其持有原因，據被告
      於被警查獲時之警訊時供稱：「是我於八十九年七月十七日十五、十六時許到
      苗栗市區向一位綽號叫大姐（真實年籍資料我不知道）以新台幣伍萬元購得。
      」、「我沒有販賣，只有自己吸食。」、「磅秤是用於磅量所購得之安非他命
      有無足量，分裝袋是用於分裝以便藏匿用。」，於當日偵訊時則表示：「之前
      有一位綽號叫『大姐』的女子，真實姓名我不知道，之前他欠我約五萬元，他
      就說要拿一百五十公克的安非他命，問我要不要，我就說要，後來他只拿了一
      百卅多公克給我，如果再扣掉袋子，可能只剩一百十多公克。」、「（問：持
      有這麼多安非他命做何用？）自己吸用的。（問：為何有分裝袋及電子秤？）
      因少了二十多公克，所以『大姐』就以電子秤來抵那二十多公克。（問：持有
      安這麼多，是否要去賣？）沒有，因為便宜，所以就接收下來。」、於八十九
      年七月三十一日偵訊時則稱：「八十九年七月十七日綽號大姐欠我五萬元，之
      前買安還欠我的東西，下午三、四點在監理所說要給我一五○公克安抵債，結
      果不夠，就說電子秤、分裝勺放我處抵押，日後再拿二十公克安換回。」、「
      ，核與本院調查時表示：「綽號大姐之人因為先後欠我五萬元，所以有先拿安
      非他命一三二公克及磅秤抵帳，大姐說等到她把安非他命補足到一五○公克時
      我才把磅秤還給她，當時大姐有在她車上秤安非他命給我看」之詞均大致相符
      ，參以被告於偵訊時雖表示：「（問：目前安一五○公克市價？）伍仟元七公
      克」，於本院時又表示「（查獲）當時一錢的安非他命約值三千元」，而與大
      姐之人所給予一五○公克抵還五萬元之債務不相符合，惟被查獲之毒品中有一
      包經檢驗結果無毒品反應，淨重○‧一八公克，包裝重○‧一二公克，有法務
      部調查局九十年三月二十六日陸(一)字第九○○一二六七四號檢驗通知書在卷
      足憑，核與被告於本院審理時所稱：「大姐給我的安非他命的品質及純度很不
      好」之詞相符，且毒品價格本會有所波動，故亦難憑此為不利被告之認定，故
      被告上揭所稱尚足採信。
    (二)被告為警查獲時雖扣有分裝袋大二個、中八個、小十個，該分裝袋內並裝有為
      警查獲之安非他命，有警員查獲之現場照片一幀在卷足憑，核與被告於本院訊
      問時所稱：「大姐給我毒品時是包成四大包差不多重量塑膠袋包裝」、「（問
      ：為何將毒品分裝為大包二包中包八包小包十包？）大姐拿給我時就已經分裝
      好了，我拿到後就把四大包拆開後放在罐子內。」（見本院八十九年九月二十
      九日、八十九年十月十一日訊問筆錄）相符，且一般販毒者為求販賣之便利，
      均知將毒品分裝成重量平均之小袋包裝後以方便進行交易，免因斤兩不符吃虧
      惟本案並未查有其他之分裝袋，查獲之毒品又以重量不一之大、中、小分裝袋
      包裝，徒增販賣毒品者之困擾，如被告於取得毒品之後確有裝其內之毒品加以
      分裝，應可發現其中之異樣，足證被告應無分裝毒品之行為；參以本案被告被
      查獲之安非他命，除正用於當日吸食之十八‧二公克之安非他命係放於被告房
      內之桌上外，其餘被查獲之毒品皆係放於二樓之冰箱內，業據被告及證人甲○○、乙○○陳述無誤，故被告所稱安非他命要自己吸食所用應足採信。
    (三)被告於八十四年六月開始吸食，八十五年三月當兵前吸食量很大，但當兵期間
      沒有吸食，於八十九年三月退伍後當月底又開始吸食安非他命，每天約吸三至
      四次，每次的量約○‧三公克，業據被告於本院八十九年九月二十九日訊問時
      陳述明確，雖與被告於八十九年八月十日經檢察官聲請本院將被告羈押時所稱
      ：「（問：一次吸用多少？）○‧三公克。約一、二天吸一次，有時三、四天
      」之詞並不符合，惟被告於八十四年五月間起，至八十五年三月三日止即因吸
      用安非他命為臺灣新竹地方法院以八十五年度訴字第一三五號判決判處有期徒
      刑八月，於八十九年三月底起至八十九年七月十八日中午十二時止施用安非他
      命多次，並經臺灣苗栗地方法院檢察署檢察官以八十九年度毒偵字第一五五六
      號為不起訴處分確定，有各該判決書及不起訴處分書可參，足證被告確已施用
      毒品相當一段時間，參以被告於施用安非他命時尚會與證人甲○○、乙○○一
      起施用，業如前認定，足證被告於案發時使用安非他命之量確非少量，則被告
      所辯貪圖便宜一次可向大姐之人取得較大量之毒品以抵債之詞應足採信。參以
      被告如確係意圖販賣而持有毒品，則於常常一起吸毒之證人甲○○前來其住處
      時即可持該毒品加以推銷販賣，惟依證人甲○○、乙○○所述卻以被告所持有
      之毒品加以施用，並有吸食器壹組扣案可證，足證被告確無將所持毒品意圖加
      以販賣之行為至為明確。
    (四)綜上所述，本案雖查獲有扣押所示之物，惟電子秤磅既係由綽號大姐之人所交
      付，並非供意圖販賣而分裝之用，又查無被告有其他分裝安非他命之行為，且
      被告為圖便宜以供自己與幫助他人施用毒品而持有較多量之毒品，及販賣毒品
      者為免被查獲而隱藏自己身分亦非與常理不合，故實難以被告對所持有毒品來
      源之綽號大姐之人交待不清等即遽認為被告持有安非他命係基於意圖販賣而持
      有，此外本院復查無其他積極證據足認被告有被訴之意圖販賣毒品而持有安非
      他命之犯行，既無法證明被告犯罪，揆諸首揭說明，自應為被告無罪之諭知。
據上論斷，應依刑事訴訟法第二百九十九條第一項前段、第三百條、第三百零一條第
一項，毒品危害防制條例第十條第二項、刑法第十一條前段、第五十六條、第三十條
，判決如主文。
本案經檢察官陳佞如到庭執行職務
中      華      民      國    九十      年      八      月    二十一    日
                                臺灣苗栗地方法院刑事第二庭
                                        法  官  黃  建  都
右正本證明與原本無異
如不服本判決，應於送達後十日內向本院提出上訴狀（須附繕本），上訴於臺灣高等
法院臺中分院。
                                        書記官  黃  士  益
中      華      民      國    九十      年      八      月    二十一    日
附錄論罪科刑法條
毒品危害防治條例第十條第二項：
施用第二級毒品者，處三年以下有期徒刑。


司法院資訊處製作；財團法人民間司法改革基金會備份。
